【裁判字號】    95,毒抗,415
【裁判日期】    950906
【裁判案由】    毒品危害防制條例
【裁判全文】
臺灣高等法院刑事裁定                 95年度毒抗字第415號
抗  告  人
即  聲請人  臺灣板橋地方法院檢察署檢察官
被      告  甲○○
上列抗告人即聲請人因被告違反毒品危害防制條例案件，不服臺
灣板橋地方法院中華民國95年7 月12日裁定（95年度毒聲字第13
25號），提起抗告，本院裁定如下：
    主  文
抗告駁回。
    理  由
一、檢察官聲請意旨以：被告甲○○基於施用毒品之概括犯意，
    於民國（下同）95年4 月間起至同年5 月9 日止，在臺北縣
    新莊市○○路144 號6 樓住處，連續施用第二級毒品安非他
    命多次。嗣於95年5 月11日凌晨零時30分許，在臺北縣土城
    市○○路與和平路口，為警查獲之事實，業據被告於警詢及
    偵查中坦承不諱；並有安非他命1 小包（毛重0.37公克）扣
    案，且被告之尿液經送檢驗結果，呈毒品安非他命類陽性反
    應，亦有瑞芳醫事檢驗所出具之檢驗報告附卷可稽。被告甲
    ○○有連續施用毒品之犯行，堪予認定。爰依毒品危害防制
    條例第20條第1 項及觀察勒戒處分執行條例第3 條第1 項規
    定，聲請裁定將被告送勒戒處所觀察、勒戒。
二、原裁定以：本件被告同一施用毒品犯罪事實，前經聲請人於
    95年5 月11日向原審法院聲請裁定送觀察、勒戒。原審法院
    經實體審理後，於同日以95年度毒聲字第974 號裁定駁回聲
    請，並於95年5 月17日確定在案，已具實質之確定力。本件
    聲請係就同一案件，重複向原審法院聲請裁定，自屬違反一
    事不再理之原則，於法不合，爰予裁定駁回。
三、抗告意旨以：原審法院95年度毒聲字第974 號裁定僅係形式
    上裁判，未具既判力。抗告人檢具被告尿液呈毒品安非他命
    陽性反應之檢驗報告，重新向原審法院聲請令被告入勒戒處
    所觀察、勒戒，並未違反一事不再理之原則。原裁定遽予駁
    回，容有違誤云云。
四、按檢察官就犯毒品危害防制條例第10條之罪者，聲請法院裁
    定令入勒戒處所觀察、勒戒，核其性質為保安處分之一種，
    其目的在矯正行為人施用毒品之惡習，以斷除毒癮之危害，
    期能達教化與治療之目的。而觀察、勒戒係對人身自由為實
    質拘束之保安處分，屬廣義之刑罰，宣付保安處分之裁定乃
    涉及實體上事項之實體裁定，而非僅關於程序事項之程序裁
    定。又實體裁定（包括宣付保安處分、定應執行刑、減刑及
    撤銷緩刑宣告等），實務上認與實體判決同其效力，而有一
    事不再理原則之適用，實體裁定確定後，即生實質之確定力
    ，非經法定救濟程序，不得再就同一案件而為裁定（最高法
    院44年台非字第41號判例、60年6 月15日第一次民刑庭總會
    會議決議(五)意旨參照）。次按刑事之實體判決，不論有罪判
    決或無罪判決，均有實質確定力，則關於准駁保安處分之實
    體裁定，不論准許或駁回，亦應作相同之解釋（最高法院93
    年度台非字第146 號判決意旨參照），駁回觀察勒戒聲請之
    裁定，即具有實質確定力，而有一事不再理原則之適用。本
    件聲請人既係就同一案件，重行向原審聲請裁定，自屬違反
    一事不再理之原則。原裁定駁回其聲請，經核並無不合。抗
    告意旨指摘原裁定不當，為無理由，應予駁回。
據上論斷，應依刑事訴訟法第412 條，裁定如主文。
中    華    民    國    95    年    9     月    6     日
                  刑事第十五庭審判長法  官  吳昭瑩
                                    法  官  王梅英
                                    法  官  王麗莉
以上正本證明與原本無異。
不得再抗告。
                                    書記官  洪秋帆
中    華    民    國    95    年    9     月    8     日


司法院資訊處製作；財團法人民間司法改革基金會備份。
